臺灣高等法院刑事裁定
111年度聲字第2745號
聲  請  人  
即  受刑人  廖峻毅



上列聲明異議人即受刑人因詐欺等案件，對於臺灣新北地方檢察
署檢察官之執行指揮命令，聲明異議，本院裁定如下：
    主  文
聲明異議駁回。
    理  由
一、聲明異議意旨略以：聲明異議人即受刑人廖峻毅（下稱聲請
    人）前因不服臺灣新北地方檢察署（下稱新北地檢署）檢察
    官否准易服社會勞動之執行指揮，聲明異議，經本院以111
    年度聲字第1747號撤銷該執行指揮處分，由檢察官另為妥適
    之處分。聲請人再於民國111年6月16日在新北地檢署製作執
    行筆錄，僅詢問聲請人有無收到執行指揮書、法院判決等問
    題，並未詢問聲請人之情況，嗣檢察官仍以「受刑人難收矯
    正之效或難以維持法秩序」、「台端多次犯同類型犯罪，且
    曾受緩刑宣告」之事由，維持否准易服社會勞動之執行指揮
    ；檢察官認聲請人多次犯同類型犯罪，前案記錄表僅有前科
    紀錄，並無所有案件內容，檢察官是否瞭解聲請人之前案內
    容？又111年6月16日書記官詢問聲請人並製作執行筆錄，與
    之前111年5月4日詢問時，為同股書記官，因聲請人未收到
    執行指揮書，所以尚不知是否為同一檢察官，如為同一檢察
    官，應迴避此案件；另聲請人聲請易科罰金與聲請易服社會
    勞動，應兩者均能聲請，並非如書記官所說只能擇一聲請，
    請求法院協助聲請人聲請易科罰金與聲請易服社會勞動等語
    。
二、按執行裁判由為裁判法院之檢察官指揮之，刑事訴訟法第45
    7條第1項前段定有明文。次按犯最重本刑為5年以下有期徒
    刑以下之刑之罪，而受6月以下有期徒刑或拘役之宣告者，
    依刑法第41條第1項規定，固得易科罰金。但易科罰金，難
    收矯正之效或難以維持法秩序者，不在此限。又依前項規定
    得易科罰金而未聲請易科罰金者，以及受6月以下有期徒刑
    或拘役之宣告，而不符前項易科罰金之規定者，依同條第2
    項、第3項規定，固均得易服社會勞動。然因身心健康之關
    係，執行顯有困難者，或易服社會勞動，難收矯正之效或難
    以維持法秩序者，不適用之，同條第4項定有明文。另上開
    易刑處分之否准，係法律賦予檢察官指揮執行時之裁量權限
    ，執行檢察官自得考量受刑人之實際情況，是否有難收矯正
    之效或難以維持法秩序，以作為其裁量是否准予易科罰金或
    易服社會勞動之憑據，非謂一經判決宣告易科罰金之折算標
    準，執行檢察官即應為易科罰金或易服社會勞動之易刑處分
    。另所謂「難收矯正之效」及「難以維持法秩序」，乃立法
    者賦與執行檢察官得依具體個案，考量犯罪特性、情節及受
    刑人個人特殊事由，審酌應否准予易刑處分之裁量權，檢察
    官就此項裁量權之行使，僅於發生裁量瑕疵之情況，法院始
    有介入審查之必要，倘檢察官之執行指揮，其程序上已給予
    受刑人就其個人特殊事由陳述意見之機會（包括在檢察官未
    傳喚受刑人，或已傳喚受刑人但受刑人尚未到案前，受刑人
    先行提出易科罰金聲請等情形），實體上並已就包含受刑人
    所陳述關於其個人特殊事由在內之刑法第41條第1項但書或
    第4項所指情形予以衡酌考量，則難認其裁量權之行使有何
    違法或不當可言。易言之，執行檢察官就受刑人是否確因易
    科罰金或易服社會勞動，而有難收矯正之效，或難以維持法
    秩序之情事，有裁量判斷之權限，法院僅得審查檢察官裁量
    時其判斷之程序有無違背法令、事實認定有無錯誤、其審認
    之事實與刑法第41條第1項但書、第4項之裁量要件有無合理
    關連、有無逾越或超過法律規定之範圍等問題，原則上不宜
    自行代替檢察官判斷受刑人有無上開情事。倘執行檢察官經
    綜合評價、衡酌後，仍認受刑人有上開不適宜為易刑處分之
    情形，而為否准受刑人易科罰金或易服社會勞動之執行命令
    ，則屬執行檢察官裁量權之合法行使範圍，自不得任意指為
    違法或不當（最高法院110年度台抗字第1188號裁定意旨參
    照）。另法務部為妥適運用易服社會勞動之相關規定，並使
    檢察機關辦理易服社會勞動在執行作業上有統一客觀之標準
    可循，特制定「檢察機關辦理易服社會勞動作業要點」（下
    稱易服社會勞動作業要點），其中第5點第9項對於：⑴經通
    緝或拘提到案者。⑵因有逃亡或反覆實施犯罪之虞而於執行
    時仍在押者，或另犯最輕本刑為5年以上有期徒刑之罪而於
    執行時仍在押者。⑶前經准許易服社會勞動，嗣無正當理由
    不履行或履行期間屆滿仍未履行完畢，致執行原宣告之徒刑
    或拘役者。⑷前經緩刑或緩起訴處分附帶命提供義務勞務，
    未依規定履行義務勞務而被撤銷緩刑或緩起訴處分確定者。
    ⑸有不執行所宣告之刑，難收矯正之效或難以維持法秩序之
    其他事由者。認「得為」有確因不執行所宣告之刑，難收矯
    正之效或難以維持法秩序之事由等。自得作為認定有無「難
    收矯正之效」或「難以維持法秩序」之衡量標準之一，以避
    免恣意（最高法院111年度台抗字第354號裁定意旨參照）。
三、經查：
　㈠聲請人因詐欺等案件，經本院以110年度聲字第4697號裁定應
    執行有期徒刑9月，如易科罰金，以新臺幣1,000元折算1日
    確定。嗣經移送新北地檢署以111年度執更字第467號案件執
    行，聲請人於111年5月4日到案，經新北地檢署執行書記官
    詢問並製作執行筆錄，並檢具卷證資料，送執行檢察官審核
    後，執行檢察官參酌聲請人前案及科刑紀錄，認其有易服社
    會勞動作業要點第5點第8項第1款、第5點第9項第5款之情事
    ，確因不執行所宣告之刑，難收矯正之效及難以維持法秩序
    為由，核發不准易服社會勞動之命令，聲請人對此聲明異議
    ，經本院於111年6月14日以111年度聲字第1747號裁定以聲
    請人執行案件均未為累犯之諭知，則聲請人不具備易服社會
    勞動作業要點第5條第8項第1款之事由，另檢察官未具體指
    明如何認定聲請人有何易服社會勞動作業要點第5點第9項第
    5款之「其他事由」，而撤銷該執行指揮處分，由檢察官另
    為妥適之處分，有本院111年度聲字第1747號刑事裁定在卷
    可稽（見本院卷第15至21頁）。
　㈡嗣聲請人再於111年6月16日聲請易服社會勞動，並陳述聲請
    之原因，經檢察官重行審酌，認聲請人已多次犯同類型犯罪
    ，且曾受緩刑宣告，確因不執行所宣告之刑，難收矯正之效
    或難以維持法秩序，依社會勞動作業要點第5點第9項第5款
    之規定，仍不准易服社會勞動，並於同日由書記官告知上開
    不准易服社會勞動之理由後，於執行筆錄載明聲請人陳述之
    意見及聲請易科罰金並分期之要旨，嗣書記官於同日下午告
    知，基於上開同一理由，且依刑法第41條第2項規定之要旨
    ，聲請人「未聲請易科罰金」得易服社會勞動，亦即聲請人
    僅得擇一請求易科罰金或易服社會勞動，以避免聲請人投機
    及檢察官審酌矛盾，而聲請人前既已提出易服社會勞動之聲
    請，故不准其易科罰金之聲請等情，有新北地檢署111年度
    執更字第467號執行案卷證可稽。是執行檢察官於本院111年
    6月14日裁定後，已於111年6月16日就得否易服社會勞動，
    給予聲請人陳述意見之機會，經綜合考量犯罪特性與情節，
    具體審酌聲請人是否具有「確因不執行所宣告之刑，難收矯
    正之效，或難以維持法秩序」，始作成並告知聲請人否准易
    服社會勞動及易科罰金之執行命令，程序已然完備，自其理
    由以觀，已審酌犯罪特性、情狀、具體考量聲請人個人特殊
    事由而為准駁，並指明「聲請人已多次犯同類型犯罪，且曾
    受緩刑宣告」而有易服社會勞動作業要點第5點第9項第5款
    之「不執行所宣告之刑，難收矯治之效或難以維持法秩序之
    其他事由」。則檢察官之指揮執行，已給予聲請人程序保障
    ，核無逾越法律授權、裁量濫用、怠惰或違反比例原則之處
    ，其否准受刑人易服社會勞動、易科罰金之聲請，自難認有
    何執行指揮之違法或不當。況聲請人曾以同一事由，聲請撤
    銷檢察官執行指揮，經本院以111年度聲字第2164號裁定駁
    回聲請人之聲明異議確定在案，有上開裁判書在卷可查，聲
    請人於本案仍持前詞重複爭執，核無理由。
　㈢聲明異議意旨固主張：111年6月16日書記官詢問聲請人並製
    作執行筆錄，與之前111年5月4日時詢問為同股書記官，因
    聲請人未收到執行指揮書，所以不知是否為同一檢察官，如
    為同一檢察官，應迴避此案件云云。惟聲請人所陳，核與檢
    察官指揮執行是否違法或執行方法有無不當之判斷，均屬無
    涉，聲請人執此指摘檢察官執行之指揮不當，容有誤會。況
    按刑事訴訟法第17條至第20條及第24條關於法官迴避之規定
    ，於檢察官準用之；檢察官之迴避，應聲請所屬首席檢察官
    或檢察長核定之；首席檢察官之迴避，應聲請直接上級法院
    首席檢察官或檢察長核定之，刑事訴訟法第26條定有明文。
    從而，揆諸上開規定，聲請人聲請檢察官迴避一節，法院並
    無審查權，聲請人於本案為此主張，自於法不合。
　㈣又刑事訴訟法第479條第1項規定，依刑法第41條、第42條及
    第42條之1易服社會勞動或易服勞役者，由指揮執行之檢察
    官命令之。是以，受有期徒刑、拘役或罰金之宣告，可否以
    易服社會勞動、易服勞役之方式執行，屬執行事項，依法由
    檢察官為之，無從由聲請人逕向法院聲請易服社會勞動或易
    服勞役。則聲請人此部分之主張，亦應予駁回。  　
四、綜上所述，本件檢察官之執行指揮已具體說明不准易服社會
    勞動、易科罰金之理由，並無違背法令、逾越法律授權、專
    斷等濫用權力之情事，核屬依法有據。聲明異議意旨徒以前
    詞，指摘執行指揮不當，為無理由，應予駁回。
應依刑事訴訟法第486條，裁定如主文。　
中　　華　　民　　國　　111 　年　　9 　　月　　13　　日
                  刑事第九庭    審判長法　官  潘翠雪
                                      法　官  俞秀美
                                      法　官  陳俞婷
以上正本證明與原本無異。
不得抗告。
                                      書記官  李政庭
中　　華　　民　　國　　111 　年　　9 　　月　　13　　日